臺灣新竹地方法院民事裁定  
110年度亡字第27號
聲  請  人  臺灣新竹地方檢察署檢察官



代  理  人  檢察事務官吳俊賢
相  對  人  張李妹  

上列聲請人因宣告張李妹死亡事件，本院裁定如下：
    主  文
一、宣告張李妹（女，民國○○年○月○日生，身分證統一編號：Z○
    ○○○○○○○○號，失蹤前最後住所：住新竹縣○○鄉○○○0號）於中
    華民國九十五年七月一日下午十二時死亡。
二、聲請程序費用由相對人之遺產負擔。 
    事實及理由
一、按失蹤人失蹤滿7年後，法院得因利害關係人或檢察官之聲
    請，為死亡之宣告；失蹤人為80歲以上者，得於失蹤滿3年
    後，為死亡之宣告，民法第8條第1項、第2項定有明文。
二、聲請意旨略以：相對人即失蹤人張李妹係民國00年0月0日生
    ，為80歲以上之人，於92年間因精神疾病走失而行方不明，
    迄今已逾3年，爰依法請准宣告相對人死亡等語。　　
三、經查：
(一)聲請人主張之前揭事實，業據其到庭陳述纂詳，並提出相對
    人個人戶籍資料、三親等資料查詢結果可憑，且查無相對人
    之109年度所得收入、在監在押、入出境、具雙重國籍、國
    外居住、請領社福補助或公費安置等資料紀錄，亦無申請中
    低收入、納骨塔、埋葬、起掘、火化許可等事宜。另其勞保
    及健保亦於其失蹤日前即已退保等情，有相對人之全國刑案
    資料查註表、完整矯正簡表、通緝簡表、入出境資訊連結作
    業、稅務電子閘門財產所得調件明細表、勞保與就保及健保
    WebIR保險對象投保資料查詢、新竹○○○○○○○○○案件訪查紀錄
    、新竹縣政府109年9月1日府社助字第1090372607號函、新
    竹縣湖口鄉公所109年8月25日湖所民字第1093200724號函、
    新竹市殯葬管理所109年8月17日竹殯服字第1090001877號函
    、勞動部勞工保險局109年8月19日保費資字第10913422810
    號函、外交部領事事務局109年9月3日領一字第1095122523
    號函等件在卷可憑（見本案卷第15至26頁、新竹地方檢察署
    109年度民參字第10號偵查卷第4至14頁)，堪以認定。本院
    前於110年9月○日為公示催告裁定，命相對人應於6個月內向
    本院陳報其現尚生存，或第三人知其生死者應陳報所知。今
    申報期間屆滿，未據相對人陳報其生存，或知其生死者陳報
    所知，此有本院公示催告裁定及卷宗可憑。綜上，依現存事
    證，雖無法直接認定相對人死亡之事實，惟可認相對人至遲
    於92年後後即無音訊，處於生死不明之失蹤狀態多年，堪認
    聲請人主張相對人失蹤多年而所在不明一節為真實。
(二)又只知失蹤人失蹤之年月，而不知其日者，可類推適用民法
    第124條第2項「出生之月、日無從確定時，推定其為7月1日
    出生。知其出生之月，而不知出生之日者，推定其為該月15
    日出生」之規定推定其死亡之時（臺灣高等法院63年度法律
    座談會會議紀錄可資參照）。本件相對人於92年間失蹤，因
    無法確知其失蹤之月、日，揆諸上揭說明，推定相對人係於
    92年7月1日失蹤。
(三)本件相對人為12年6月9日生，於92年7月1日失蹤時已逾80歲
    ，生死不明迄今已逾3年，且聲請人前聲請本院以110年度亡
    字第27號裁定准許對相對人為公示催告，並將公示催告之內
    容刊登在110年9月○日司法院及本院資訊網頁，及將公示催
    告之公告黏貼於本院公告處，現申報期間屆滿，未據失蹤人
    陳報其生存，或知失蹤人生死者陳報其所知。揆諸首揭法律
    規定，聲請人於相對人失蹤滿3年後，聲請對相對人為死亡
    宣告，於法洵屬有據。又相對人係於92年7月1日失蹤，計至
    95年7月1日屆滿3年，依民法第9條第2項前段規定，應推定
    相對人於是日下午12時為其死亡之時，爰准予依法宣告。
四、依家事事件法第154 條第3 項，裁定如主文。
中　　華　　民　　國　　111 　年　　5 　　月　　2 　　日
                  家事法庭  法  官  許翠玲
以上正本係照原本作成。
如對本裁定抗告，須於裁定送達後10日之不變期間內，向本院提
出抗告狀，並繳納抗告費新臺幣1,000元。
中　　華　　民　　國　　111 　年　　5 　　月　　2 　　日
                            書記官  邱文彬